臺灣高等法院臺南分院刑事判決　　　　　 九十一年度上易字第三六九號　孝股
　　上訴人即被告　 甲○○
　　選任辯護人　　 彭冀湘
右上訴人因傷害案件，不服臺灣臺南地方法院九十年度易字第二六一０號中華民國九
十一年一月二十九日第一審判決（起訴案號：臺灣臺南地方法院檢察署九十年度偵字
第一一五０九號），提起上訴，本院判決如左：
    主  文
上訴駁回。
    事  實
一、甲○○於民國（下同）九十年七月十九日下午十三時許，在位於台南市○○○○
    街七十號其所經營之慈恩養護中心內，因返還保證金一事與乙○○發生爭執，復
    見乙○○手抱嬰孩無法反抗，認有機可乘，竟基於傷害人身體之犯意，出手毆打
    並抓傷乙○○，致其受有右上肢紅腫約三點八公分乘以一公分、抓傷約八公分乘
    以一公分之傷害。
二、案經告訴人乙○○訴由台南市警察局第一分局報請台灣台南地方法院檢察署檢察
    官偵查起訴。
    理  由
一、訊據被告甲○○固坦承於右揭時、地，與告訴人乙○○發生爭執等情不諱，但矢
    口否認有何傷害之犯行，辯稱：其開設養護中心，除按月收取養護費用外，並未
    向客戶收取任何保證金。告訴人當日邀集討債公司之人員至其養護中心鬧事，告
    訴人一方既為強勢之一方，其豈敢動手毆打告訴人云云。經查：
（一）右揭被告如何因返還保證金之事，與告訴人發生爭執，並進而毆打告訴人成傷
      等事實，業據告訴人乙○○迭於偵查、原審及本院審理時指訴綦詳，核與在場
      證人葉怡得於偵查及原審理時結證之情節相符（見偵查卷第七頁正面至反面、
      原審卷第十六頁），復有醫院診斷證明書一紙附於警訊卷足憑。
（二）被告雖以前開情詞置辯。但查：
  １、依告訴人提出之委託養護契約書、委託安養切結書所載，案外人鍾靜儀曾交付
      四十六萬元之保證金與慈恩養護中心，上開文書並蓋有慈恩養護中心之印章，
      被告雖一再否認有何收取保証金之事，並提出照片（附於原審卷）以資証明告
      訴人曾帶數人至前開養護中心索取四十六萬元保証金鬧事等情，但此足証被告
      與告訴人當日確因保証金一事起爭執。
  ２、查証人葉怡得於原審雖陳稱「係從事討謮」之工作等語（見原審卷第十六頁
      ），但証人葉怡得或被告協同至養護中心之人並無破壞該養護中心滋事之情事
      ，且觀之告訴人至被告養護中心索取四十六萬元保證金時，仍手抱一小孩前往
      ，衡情告訴人與証人葉怡得等人若心存滋事鬧事之意，衡情豈有帶同一小孩前
      往之理；況依被告提出之照片觀之，並未有日期顯示，而照片中其中一人手持
      「療養中心保証金四十六萬不還」之招牌，另有三人蹲在鐵門旁，但均在或站
      或蹲在路旁，未見有叫囂或吶喊滋事之情，縱令照片中之人均係當日與告訴人
      同往被告處，亦難以此即認被告全無出手毆打告訴人之機會。再觀之告訴人所
      提出之診斷証明書所載，告訴人係於案發當日即前往「行政院衛生署台南醫院
      」治療，其右手臂除有一處紅腫外，尚有「抓痕約八乘以一公分」，顯非自殘
      後誣陷被告之傷。是被告上開所辯告訴人當日邀集討債公司之人員至其養護中
      心鬧事，告訴人一方既為強勢之一方，其豈敢動手毆打告訴人云云，自無足取
      。
  ３、至於証人鄭勞荔英雖於原審証稱：於右揭時、地，有看到被告與乙○○在吵架
      ，被告沒有打人等語，但經原審訊及「告訴人是否抱著一個小孩」一節，証人
      則稱「我沒有看到」（見原審卷第十八頁）。然告訴人當日確抱有一小孩，此
      不惟經告訴人指明在卷，並為被告供明在卷（見偵查卷第十四頁反面），証人
      竟稱「未看到告訴人抱有小孩」，與事實已有不符，則其証詞顯係迴護被告之
      詞，並無可採，自難據為被告有利之証據。
  ４、被告於本院雖請求訊問証人鄭榮泰、溫石色，以資証明確未毆打告訴人。然証
      人溫石色為被告經營之養護中心之員工，另証人鄭榮泰則為被告養護中心之病
      人，與被告關係密切，顯難期待彼等就案發經過均能詳為敘述。且本院認本件
      事証已臻明確，並無再行傳喚上開二名証人之必要，併此敘明。綜上所述，被
      告所辯顯為卸責之詞，不足採信。事證已甚明確，被告犯行堪以認定。
二、核被告所為，係犯刑法第二百七十七條第一項之傷害罪。原審以被告罪証明確，
    因予適用刑法第二百七十七條第一項、第四十一條第一項前段、罰金罰鍰提高標
    準條例第一條前段、第二條規定；並爰審酌被告犯罪之動機、目的、手段、所生
    損害、犯後態度等一切情狀，量處拘役二十日，並諭知易科罰金折算標準。本院
    經核原判決認事用法，並無不合，量刑亦稱妥適。上訴意旨，否認犯罪，並以前
    開情詞指摘原判決不當，為無理由，應予駁回。
據上論結，應依刑事訴訟法第三百六十八條，判決如主文。
本案經檢察官吳忠賢到庭執行職務。
中      華      民      國    九十一    年      四      月      十      日
                                     臺灣高等法院臺南分院刑事第五庭
                 審判長法官  鄭  文  肅
                                                   法官  王  浦  傑
                                                   法官  陳  珍  如
右正本證明與原本無異。
不得上訴。
                                              法院書記官  周  美  莉
中      華       民      國    九十一    年      四      月     十一    日
附錄：本判決論罪科
刑法第二百七十七條
傷害人之身體或健康者，處三年以下有期徒刑，拘役或一千元以下罰金。
犯前項之罪，因而致人於死者，處無期徒或七年以上有期徒刑，致重傷者，處三年以
上、十年以下有期徒刑。
